【裁判字號】    99,交抗,711
【裁判日期】    990825
【裁判案由】    聲明異議
【裁判全文】
臺灣高等法院臺中分院交通事件裁定     99年度交抗字第711號
抗  告  人
即受處分人  甲○○
上列抗告人因聲明異議案件，不服臺灣南投地方法院中華民國99
年7月16日第一審裁定（99年度審交聲字第462號）提起抗告，本
院裁定如下：
    主    文
抗告駁回。
    理    由
一、抗告意旨略以：原審裁定所提未在期間內提出異議，抗告人
    所有動作均符合在繳費期限內辦理，亦是在詢問監理機關，
    並經對方告知始知民國99年3月起可以增設通訊地址，然本
    件違規日期在民國98年，當時尚未能有此項規定，不能歸責
    於抗告人。又抗告人因長期工作在外，雖戶籍設籍於老家，
    然民國91年時父親死亡，期後母親常進出醫院，老家因此少
    有人居住，也就難以正常收取信件。抗告人係有心要繳交罰
    款，惟對加重處罰之理由尤難甘服，爰請求撤銷原處分及原
    裁定云云。
二、原裁定意旨略以：本件異議人之住所自78年8月22日起即設
    籍於南投縣名間鄉新光村虎坑巷63號，迄未變更，此有法務
    部戶役政連結作業系統異議人全戶戶籍資料1份附卷可佐，
    而上開裁決書已經原處分機關於99年5月6日以掛號郵寄至異
    議人上開戶籍地址，因無人收受，乃寄存於名間郵局，並作
    送達通知書2份，1份黏貼於應受送達人住所，另1份置於該
    送達處所信箱或其他適當位置，以為送達，此有原處分機關
    送達證書1紙在卷可憑，依前揭說明，本件裁決書於95年5月
    6日寄存當日即生送達效力。而本件送達地為南投縣名間鄉
    ，與原審法院（南投縣南投市）非在同一鄉鎮市○○○道路
    交通案件處理辦法第12條、法院訴訟當事人在途期間標準第
    4條、第2條等規定，應扣除在途期間3日，是異議人倘對上
    開處分不服，依前揭規定，自應於該裁決書合法送達之翌日
    即99年5月7日起算20日，另加計3日之在途期間，原為99 年
    5月29日，然因該日為星期六，故順延至下星期一即99年5月
    31日止之異議期間內提出異議。然異議人係迄至99年6 月24
    日始行具狀就上開處分聲明異議，此有本件聲明異議狀上之
    原處分機關總收文章戳1枚可憑，其異議顯已逾前開所述20
    日之法定期限。揆諸前揭說明，即屬不合法律上之程式，且
    無從補正，應予駁回。至異議人抗辯未接護罰單，不知罰單
    寄存於郵局等語。惟查，原舉發機關於98年11月13日以掛號
    郵寄至異議人上開戶籍地址，因無人收受，乃寄存於名間郵
    局，並作送達通知書2份，1份黏貼於應受送達人住所，另1
    份置於該送達處所信箱或其他適當位置，以為送達，此有原
    舉發機關送達證書1紙在卷可憑，依前揭說明，本件舉發違
    反道路交通管理事件通知單於95年5月6日寄存當日即生送達
    效力，異議人之戶籍既未遷移，亦未向監理機關申報其他送
    達地址，舉發機關依異議人戶籍地址為寄存送達，自生合法
    送達效力，異議人以未接獲罰單為抗辯，難認為有理由，附
    此說明等語。
三、按受處分人，不服道路交通管理處罰條例第 8條所定主管機
    關所為之處罰，得於接到裁決書之翌日起20日內，向管轄地
    方法院聲明異議；又依上開規定聲明異議之期間，自裁決送
    達之翌日起算，並得依法扣除在途期間；另交通法庭認聲明
    異議不合法律上之程式或其異議權已經喪失者，應以裁定駁
    回之，但其不合法律上之程式可補正者，應先定期命為補正
    ，逾期不補正者，即予駁回，道路交通管理處罰條例第87條
    第1項、道路交通案件處理辦法第12條、第18條分別定有明
    文。次按處理違反道路交通管理事件，有關文書送達之程序
    ，依行政程序法之規定；送達，於應受送達人之住居所、事
    務所或營業所為之；於應送達處所不獲會晤應受送達人時，
    得將文書付與有辨別事理能力之同居人、受僱人或應送達處
    所之接收郵件人員；送達，不能依前二條規定為之者，得將
    文書寄存送達地之地方自治或警察機關，並作送達通知書二
    份，一份黏貼於應受送達人住居所、事務所、營業所或其就
    業處所門首，另一份交由鄰居轉交或置於該送達處所信箱或
    其他適當位置，以為送達；前項情形，由郵政機關為送達者
    ，得將文書寄存於送達地之郵政機關；寄存機關自收受寄存
    文書之日起，應保存 3個月，違反道路交通管理事件統一裁
    罰基準及處理細則第5條、行政程序法第72條第1項前段、第
    73條第1項、第74條亦分別載有明文。
四、經查：
(一)本件抗告人即受處分人甲○○（以下簡稱抗告人）所有車牌
    號碼5678-NH號自用小客車，於民國98年10月17日15時08分
    許在臺20線22.8公里處，因「駕駛人行車速度，超過規定之
    最高時速未滿20公里」，由臺南縣政府警察局交通隊逕行舉
    發，並製填南縣警交字第MM0000000號舉發違反道路交通管
    理事件通知單，因異議人未依規定於應到案日期前自動繳納
    罰鍰，亦未依規定到案聽候裁決，原處分機關即依道路交通
    管理處罰條例第40條、第63條第1項第1款規定，裁處異議人
    罰鍰新臺幣（下同）2,000元，並記違規點數1點，受處分人
    對有於上揭時、地駕駛前揭車輛因「駕駛人行車速度，超過
    規定之最高時速未滿20公里」之違規事實並未爭執，並有舉
    發通知單、裁決書及汽車車籍查詢資料各1份在卷為憑，自
    堪認定屬實。
(二)抗告人對上開處罰不服，聲明異議，惟本件裁決書業於99年
    5月6日送達抗告人之戶籍地即南投縣名間鄉新光村虎坑巷63
    號，並因不能送達於受送達人，亦不能以補充送達之方式送
    達應受送達人之同居人、受僱人等接收郵件之人，而於99年
    5月6日（原裁定誤繕為95年5月6日）依法以寄存送達之方式
    ，將送達通知書2份，1份黏貼於應受送達人住所，1份置於
    該受送達處所信箱或其他適當位置以為送達，有送達通知書
    1 紙附卷可憑，自屬合法送達，抗告人遲誤法定期限聲明異
    議，其異議即屬不合法定程式，原審因而駁回其異議，認事
    用法並無違誤，抗告人仍執前揭事由指摘原裁定不當，均難
    採為有利於抗告人之認定，本件抗告為無理由，應予駁回。
五、據上論斷，應依道路交通事件處理辦法第26條、刑事訴訟法
    第412條，裁定如主文。
中    華    民    國    99    年    8     月    25    日
                交通法庭  審判長法  官  李  文  雄
                                法  官  林  靜  芬
                                法  官  陳  如  玲
以上正本證明與原本無異。
不得再抗告。
                                書記官  陳  信  和
中    華    民    國    99    年    8     月    26    日

司法院資訊處製作；財團法人民間司法改革基金會備份。
